臺灣臺中地方法院民事判決　　　　　　 94年度家訴字第322號
原　　　告　乙○○
訴訟代理人　吳紹貴　律師
　　　　　　林正雄　律師
被　　　告　甲○○
上列當事人間請求確認親子關係存在事件，本院於民國九十四年
十二月二十三日言詞辯論終結，判決如下：
    主      文
確認原告乙○○與被告甲○○之親子關係存在。
訴訟費用由被告負擔。
    事實及理由
一、按親子關係事件，與社會公益有關，當事人處分主義應受限
    制，故民事訴訟法規定關於認諾及自認或不爭執事實效力之
    規定，於親子關係事件，不適用之，此觀民事訴訟法第五百
    九十四條規定自明．是被告就本件訴訟為認諾及訴訟上自認
    或不爭執事實，不生訴訟上效力，自不得據此，即為原告訴
    之聲明之判決，合先敘明。
二、按民法第一千零六十三條第一項規定妻在婚姻關係存續中受
    胎而生之子女，推定為夫之婚生子女，係以該子女係由妻分
    娩為前提；如該子女非妻所生，自不受婚生子女之推定。故
    同法條第二項乃規定，受婚生推定之子女，如夫妻之一方能
    證明妻非自夫受胎者，得於知悉子女出生之日起，一年內提
    起否認之訴，即係以否認之訴，否認該由妻所生之子女為夫
    之婚生子女。倘妻並無分娩之事實，僅於戶籍資料上登載為
    該夫妻之婚生子女，則權利義務受影響之第三人提起確認該
    親子關係不存在之訴，應屬一般確認之訴，而非民法第一千
    零六十三條第二項所定之否認子女之訴，自無民事訴訟法第
    五百九十條第一項、第二項規定之適用（最高法院九十一年
    度台上字第一八七三號判決意旨參照）。
三、本件原告主張：被告於民國五十年五月四日出生，原係生父
    即訴外人曾湘濤與生母即原告所生之子女，惟當時曾湘濤為
    有婦之夫，其配偶為訴外人曾易錦鳳，因被告為曾湘濤與原
    告婚外情所生之子女，且五十年間民風純樸，原告亦僅二十
    歲之單純女子，面對未婚生子不知所措，是被告一出生，即
    由曾湘濤負責處理戶口申報事宜，不知曾湘濤係如何辦理，
    或如何與曾易錦鳳協議，被告之戶籍登記簿上父母欄分別登
    記為曾湘濤與曾易錦鳳。然其中被告生母登記為曾易錦鳳之
    部分與事實不符，被告並非由曾易錦鳳所生之女，曾易錦鳳
    當時亦無分娩之事實，被告實係由原告自訴外人曾湘濤受胎
    所生之子女。如今被告之生父曾湘濤及訴外人曾易錦鳳相繼
    於七十九年七月十二日、八十五年一月十九日死亡，而原告
    確係被告之生母，上開戶籍登記之錯誤影響兩造間舉凡扶養
    、繼承等權利義務，致使原告於私法上之地位有受侵害之危
    險，實有必要確認兩造間親子關係之存在，爰依法提起本件
    訴訟等語。並聲明：如主文所示。被告則以：同意原告之請
    求。
四、原告主張之事實，業據提出戶籍謄本及行政院國軍退除役官
    兵輔導委員會台中榮民總醫院血親鑑定報告等件為證。經參
    酌行政院國軍退除役官兵輔導委員會台中榮民總醫院血親鑑
    定報告鑑定結果：「可以證明甲○○與乙○○之親子關係」
    、「累計親子關係指數 (Cumulated Paternity Index)為00
    000000」、「親子關係概率 (Probability of Paternity)
    為99.99999%」等語。參酌現代生物科學發達，醫學技術進
    步，以ＤＮＡ基因圖譜定序檢驗方法鑑定子女之血統來源之
    精確度已達百分之九十九點八以上等情。衡之該事證，足證
    被告確係由原告所生。從而，原告上開主張，自堪認為真實
    。
五、按確認法律關係成立或不成立之訴，非原告有即受確認判決
    之法律上利益，不得提起之，民事訴訟法第二百四十七條第
    一項前段定有明文。所謂即受確認判決之法律上利益，係指
    法律關係之存否不明確，致原告在私法上之地位有受侵害之
    危險，而此項危險得以對於被告之確認判決除去之者，最高
    法院二十七年度上字第三一六號著有判例。因戶籍登記係為
    身分之一種說明，其登記自有相當之證明力，故關於已為戶
    籍登記之親子關係之存否，除經司法機裁判確定或當事人提
    憑有效證明文件申請更正外，不得由為登記之親子雙方協同
    辦理即可逕行更正，戶籍法第二十七條定有明文。因此，戶
    籍登記固登記為父母及子女關係，惟其等並無親子之血緣關
    係，導致渠等間於私法上之身分關係非明確及有不妥之狀態
    存在。因此，戶政機關之戶籍登記與真實之親子關係不符，
    將使被繼承人之遺產繼承之法律關係不明確，必須藉確認判
    決之法律上利益，除去繼承人之繼承權有受侵害的危險，以
    確定渠等繼承之法律關係，是繼承人提起確認親子關係不存
    在或存在之訴，有即受確認判決之法律上利益。被告在戶籍
    上登記為訴外人曾湘濤與曾易錦鳳之女，有戶籍謄本附卷可
    稽，是戶籍登記與真實之親子關係不符。因此，被告為原告
    與訴外人曾湘濤所生，虛報為訴外人曾湘濤與曾易錦鳳之婚
    生子女，導致被告之親生父母不明，此法律上不安定狀態，
    必須經由原告提起確認原告與被告間之親子關係存在之訴，
    加以除去。從而，原告有即受確認判決之法律上利益。
六、綜上所述，本件被告與訴外人曾易錦鳳間並無血緣關係，而
    原告與被告確有血緣關係，有如前述，然因戶籍登記中登載
    訴外人曾湘濤、曾易錦鳳為被告生父母，致兩造間因該親子
    關係存在所生之扶養、繼承等私法上權利存否即不明確，此
    等法律關係有無即有不安之狀態，而此不安之狀態得以確認
    判決除去，並加以確認原告與被告間親子關係，故原告之主
    張於法有據，應予准許。
七、訴訟費用負擔之依據：民事訴訟第七十八條。
中　　華　　民　　國　　94　　年　　12　　月　　30　　日
                  家事法庭　　　法　官　林洲富
以上正本證明與原本無異。
如對本判決不服，應於判決送達後二十日內向本院提出上訴狀。
中　　華　　民　　國　　94　　年　　12　　月　　30　　日
　　　　　　　　　　　　　　　　書記官
